【裁判字號】    98,聲再,249
【裁判日期】    981231
【裁判案由】    聲請再審
【裁判全文】
臺灣高等法院臺中分院刑事裁定         98年度聲再字第249號
再審聲請人
即受判決人  甲○○
                    現於臺灣臺中監獄
上列再審聲請人即受判決人因毒品危害防制條例案件，對於本院
98年度上訴字第1207號，中華民國98年8月12日第二審確定判決
（起訴案號：臺灣臺中地方法院檢察署97年度偵字第18637號）
，聲請再審，本院裁定如下：
    主  文
再審之聲請駁回。
    理  由
一、聲請意旨略以：(一)本件原確定判決所採認事之林忠、黃再福
    、張芸甄、陳耿昌……等證人之偵查中證詞，係以警詢筆錄
    為基礎，渠等警詢筆錄有嚴重瑕疵，依「毒樹果實」理論，
    偵訊筆錄應不得採為判決之基礎。(二)證人林忠於97年3月13
    日並無被查獲之紀錄，證人黃再福、陳耿昌、張芸甄等人刑
    案紀錄及尿液檢驗報告，並無毒品反應，依「嚴格證明法則
    」，應查受檢者究係施用何等級毒品，以為法院判斷量刑之
    依據，惟原確定判決未就此部分於理由中交代，有於應於審
    判期日調查之證據未予調查之違誤。(三)證人林忠曾於97年3
    月間為警查獲身上有12包海洛因，其當時向警方供稱毒品來
    源為「阿明」男子所提供，倘若林忠曾向聲請人購買毒品，
    為何當時未一併供出？且聲請人於97年5月13日上午8時許，
    因毒癮發作缺錢購買毒品，在臺中縣大安鄉某處民宅行竊，
    因而為警當場逮捕，又另於同年月19、29等日因施用毒品被
    警方查獲，然該3次為警捕獲時均未在身上查獲毒品，若聲
    請人以販毒營利，怎會因缺錢購買毒品而行竊？又何以會讓
    警方再於97年7月間再為查獲？同時一下冒出上開證人對聲
    請人為不實指證，讓聲請人扣上莫須有之罪名。(四)聲請人，
    曾於原審多次請求調閱監視器畫面（即7-11超商前影像），
    以釐清有無證人所稱購毒之情事，因本件證人指證之購毒地
    點為子虛烏有之事，然原審未予調查逕予駁回聲請人之聲請
    ，有應於審判期日調查之證據未予調查之違誤。(五)證人張芸
    甄之姐與聲請人為男女朋友關係，且常基於施用毒品者同病
    相憐之心理，而互相支援毒品，因此聲請人曾於張芸甄須毒
    品解癮時，無償交付毒品予其施用，未曾收取任何對價，亦
    曾交付1只手錶予其向綽號「黑明」之人換取毒品施用，足
    證聲請人僅係因同情其毒癮發作，才會提供毒品予其施用。
    證人張芸甄指證聲請人販賣毒品給伊並非事實，原確定判決
    亦未審酌及此。綜上，本件證人等指證聲請人販賣毒品予渠
    等之情事，並非事實，本件並無任何積極證據足認聲請人有
    何如公訴人所指之犯行，揆諸經驗法則及論理法則，應認原
    確定判決有認定事實錯誤不當。爰依大法官解釋第146號解
    釋意旨參照聲請再審云云。
二、按有罪之判決確定後，有左列情形之一者，為受判決人之利
    益，得聲請再審︰一原判決所憑之證物已證明其為偽造或變
    造者。二原判決所憑之證言、鑑定或通譯已證明其為虛偽者
    。三受有罪判決之人，已證明其係被誣告者。四原判決所憑
    之通常法院或特別法院之裁判已經確定裁判變更者。五參與
    原判決或前審判決或判決前所行調查之法官，或參與偵查或
    起訴之檢察官，因該案件犯職務上之罪已經證明者，或因該
    案件違法失職已受懲戒處分，足以影響原判決者。六因發現
    確實之新證據，足認受有罪判決之人應受無罪、免訴、免刑
    或輕於原判決所認罪名之判決者。前項第1款至第3款及第5
    款情形之證明，以經判決確定，或其刑事訴訟不能開始或續
    行非因證據不足者為限，得聲請再審，刑事訴訟法第420條
    定有明文。上述刑事訴訟法第420條第1項第6款所謂發現確
    實之新證據，係指該證據於事實審法院判決前已經存在，為
    法院、當事人所不知，不及調查斟酌，至其後始行發現，且
    就證據本身形式上觀察，固不以絕對不須經過調查程序為條
    件，但必須顯然可認為足以動搖原有罪確定判決，而為受判
    決人無罪、免訴、免刑或輕於原判決所認罪名之判決者為限
    。此受理聲請再審之最後事實審法院，應就聲請再審理由之
    所謂「新證據」，是否具備事實審判決前已經存在，為法院
    、當事人所不知，事後方行發現之「嶄新性」，及顯然可認
    足以動搖原有罪確定判決，應為無罪、免訴、免刑或輕於原
    判決罪名之「顯然性」二要件，加以審查，為判斷應否准予
    開始再審之準據。
三、經查本件再審聲請意旨僅聲明聲請再審，未指明依據刑事訴
    訟法之何條項款之規定聲請再審，本院權衡其再審聲請意旨
    及聲請人之再審利益，依有無刑事訴訟法第420條第1項第1
    、2及6款「原判決所憑之證物已證明其為偽造或變造者」、
    、「原判決所憑之證言已證明其為虛偽者」或「因發現確實
    之新證據，足認受有罪判決之人應受無罪、免訴、免刑或輕
    於原判決所認罪名之判決者」之再審事由予以審酌，合先敘
    明。(一)、依刑事訴訟法第420條第1項第2、3款聲請再審部分
    ，依同法第420條第2項規定，須「證明已經判決確定或其刑
    事訴訟不能開始或續行，非因證據不足者為限」，惟觀諸再
    審聲請狀內所敘明之理由及所附之證據，並無任何可證明有
    同法第420條第1項第1、2款情形之確定判決，或其他可證明
    其所述同法第420條第1項第1、2款情形之刑事訴訟不能開始
    或續行非因證據不足之相關證據，故再審聲請人以上開事由
    聲請再審，其聲請之程序當屬違背法律規定。(二)、聲請人於
    聲請意旨中所指出之「監視器畫面」證據，係於判決確定前
    已存在之事實，業經原確定判決審酌，非於事實審法院於98
    年8月12日判決前已存在，因未經發現，不及調查斟酌，或
    審判時未經注意，至其後始行發現，亦核與刑事訴訟法第
    420 條第1項第6款之聲請再審「嶄新性」要件有間。且證據
    取捨之問題，應由事實審之法院依自由心證綜合認定之，復
    以證據之取捨及事實之認定，均屬事實審法院自由判斷之職
    權，倘其採證認事並未違反證據法則，自不得任意指為違法
    。至於原確定判決是否有「應調查之證據而未予調查」及「
    犯罪事實未依證據認定」等判決違背法令之情形，非本件再
    審程序審查之範疇。綜上所述，本件聲請再審，並無理由，
    應予駁回。
據上論斷，應依刑事訴訟法第434條第1項，裁定如主文。
中    華    民    國    98    年    12    月    31    日
            刑事第六庭  審判長法  官   李  文  雄
                              法  官   陳  如  玲
                              法  官   邱  顯  祥
上列正本證明與原本無異。
如不服本裁定，應於裁定送達後五日內向本院提出抗告狀 (須附
繕本)。
                                書記官  許  美  惠
中    華    民    國    98    年    12    月    31    日


司法院資訊處製作；財團法人民間司法改革基金會備份。
